臺灣高等法院高雄分院刑事判決　　　　　96年度上訴字第27號
上　訴　人
即　被　告　乙○○
　　　　　　　　　　（現於臺灣高雄第二監獄執行中)
選任辯護人　陳清和律師
上列上訴人因違反毒品危害防制條例案件，不服臺灣高雄地方法
院95年度訴字第811 號中華民國95年11月23日第一審判決（起訴
案號：臺灣高雄地方法院檢察署94年度偵字第27174 號），提起
上訴，本院判決如下：
    主  文
原判決撤銷。
乙○○連續販賣第一級毒品，累犯，處有期徒刑拾壹年，褫奪公
權陸年。
未扣案之手機壹支沒收。如不能沒收時，追徵其價額或以其財產
抵償之。
    事  實
一、乙○○前於民國91年間因施用毒品案件，經臺灣高雄地方法
    院以92年度訴字第798 號判處有期徒刑6 月及3 月確定，於
    93年9 月26日執行完畢。詎仍不知悔改，明知海洛因係毒品
    危害防制條例第2 條第2 項第1 款明定之第一級毒品，不得
    販賣及持有，竟意圖營利，基於販賣第一級毒品海洛因之概
    括犯意，先於94年9 月下旬至10月初某日晚間某時，由甲○
    ○撥打乙○○所使用之門號0000000000號電話（該門號搭配
    配乙○○所有之手機使用），與乙○○聯絡相約見面後，甲
    ○○即持張芷榆（原名張逸倩）所有、前於94年9 月16日晚
    間7 時30分許遭人搶奪之MOTOROLA廠牌V188型行動電話（序
    號：000000000000000）1支為代價（甲○○另涉搶奪案件經
    臺灣高雄地方法院以95年度訴字1273號審理中，施用毒品案
    件因前案確定效力所及業經檢察官以95年度毒偵字第837 號
    為不起訴處分），前往在高雄市鼓山區○○○路鼓山區公所
    對面之「三信合作社」旁雜貨店前，交付予不知係贓物之乙
    ○○，旋由乙○○將價值新台幣（下同）1 千元之海洛因1
    包交付予甲○○，完成販售行為1 次。乙○○旋將前開門號
    0000000000號SIM 卡搭配上開行動電話使用。甲○○復於同
    年10月30日晚間8 時12分15秒許，利用設於高雄市鼓山區○
    ○○路166 號區公所大門口前之公共用電話機，撥打乙○○
    上開門號行動電話，相約在上開雜貨店前見面後，嗣於同時
    30分許，另將其所竊得之不詳型號行動電話1 支交付予不知
    係贓物之乙○○，以同開方式完成價值1 千元之毒品海洛因
    交易1 次。嗣經警搜證後，於94年11月22日下午2 時許，持
    搜索票至高雄市○○區○○街11巷2 號2 樓乙○○住處搜索
    ，當場查獲上開MOTOROLA廠牌行動電話1 支。
二、案經高雄市政府警察局小港分局報告臺灣高雄地方法院檢察
    署檢察官偵查起訴。
    理  由
一、證據能力之意見：
    證人甲○○、張芷榆於偵查中向檢察官所為陳述，均依法具
    結，可擔保其係據實陳述，而被告及其辯護人對於上開證人
    未曾主張向檢察官所為之陳述，有非出於真意或有何違法取
    供之情形，本院亦查無檢察官有以不正方法取證之情事，並
    無任何顯有不可信之情況，其中證人甲○○復於審理中到庭
    經被告行使對質詰問權；而被告及其辯護人始終未聲請傳訊
    證人張芷榆，顯已捨棄其對證人張芷榆之對質詰問權，從而
    其等2 人於偵查中在檢察官前所為陳述，均得為證據。
二、訊據被告乙○○固坦承在其住處所扣案MOTOROLA廠牌折疊式
    行動電話（序號：000000000000000）1支係證人甲○○於94
    年9 月底至10月初所交付乙節，惟否認有何販賣第一級毒品
    予甲○○之犯行，辯稱：甲○○是拿行動電話來借5 百元，
    我沒有拿海洛因與證人甲○○交換行動電話云云。經查：
  (一)證人甲○○於偵訊中證稱：「我於94年9 月底至94年10月底
    這段時間，有2 次以公用電話和乙○○使用門號0000000000
    號行動電話聯絡，在鼓山區公所對面的三信合作社，用騙來
    的行動電話跟乙○○換1,000 元的毒品，扣案1 支摩托羅拉
    行動電話就是交易毒品用的，另1 支則沒有印象」等語（偵
    查卷第19頁），於第一審審理中之始雖附和被告辯詞證稱：
    「我未向被告購買或要過毒品，僅曾拿行動電話找被告借1
    千元2 、3 次，借款不是去買毒品，94年9 月間所施用毒品
    是當兵時同梯綽號肉圓的朋友所提供，都是朋友帶毒品來找
    我就用，不是購買的」云云，惟經提示其於警詢筆錄後，即
    證稱：「我與被告是鄰居關係，小時就認識，但只是點頭之
    交，我拿行動電話給他，拜託他幫我換海洛因，一共2 次，
    1 次是9 月份，1 次是94年10月30日晚間8 時30分許，我先
    以公用電話打給被告門號0000000000號手機，曾經用過鼓山
    區公所旁電話，交易地點都在鼓山路三信合作社旁雜貨店，
    我沒有跟他說行動電話如何來，我在雜貨店等5 至10分鐘，
    被告就騎車出去把海洛因拿來給我，數量約是價格1 千元，
    注射1 至2 次就用完了」（一審卷第47、150 頁以下）；復
    於本院審理中證稱：我打電話給被告，問他是否有海洛因，
    他說沒有，我拜託他拿手機去換毒品，讓我止癮。我是94年
    9 、10月間，拜託他拿手機去換毒品；總共二次。都是拿手
    機。我是用公用電話打電話給被告等語（見本院卷第60至61
    頁），足見其就有持手機向被告交換海洛因2 次之陳述，始
    終一致。
  (二)扣案之MOTOROLA廠牌V188型（序號：000000000000000）手
    機1 支，係被告於94年9 月底、10月初，自證人甲○○處取
    得之事實，為被告所承認（見本院上訴卷第66頁）；證人張
    芷榆（原名張逸倩）於偵查中證稱：扣案之前開手機，係我
    所有而於94年9 月16日晚間7 時30分許，在高雄市○○區○
    ○路大統百貨公司附近，遭人飛車搶奪皮包等語（見偵查卷
    第43頁）；又經第一審調取被告所使用之門號0000000000號
    行動電話之誦聯紀錄（因受通聯紀錄保存期限為6 個月之限
    制，只調得自94年10月23日起之通聯紀錄），可見被告所使
    用之前開門號，確實於94年10月23日起即已搭配張芷榆所有
    之前開手機使用，此有和訊電訊股份有限公司所檢送之通聯
    紀錄為佐（外放），可知被告確於94年10月23日前即已持有
    該行動電話無疑。
  (三)證人甲○○確有於94年10月30日，由門號0000000 號公用電
    話撥打被告所使用之前開行動電話，亦有門號0000000000號
    行動電話通聯紀錄可參（外放）；而門號0000000 號電話確
    係公用電話，且其裝機地點在高雄市鼓山區○○○路166 號
    ，亦有中華電信 (固網市內）資料查詢表可參（見第一審第
    121 頁）；足認證人甲○○所述係由公共電話撥打被告之行
    動電話與被告聯絡海洛因之交換事宜，應係真正。再者，證
    人甲○○於94年10月31日13時50分許，因搶奪案而為警查獲
    ，經採取其尿液檢驗後確呈嗎啡反應陽性反應，有高雄市立
    凱旋醫院94年11月7 日尿液檢驗報告、尿液代碼與姓名對照
    表、不起訴處分書各1 紙附卷可稽（一審理卷第135 頁以下
    ），足認其於遭警查獲前24小時內確有施用毒品海洛因行為
    ，與其所述毒品來源係於95年10月30日晚間8 時30分許，向
    被告交易毒品部分，前後事實亦能連結。何況，證人甲○○
    與既屬舊識，又無恩怨，且其施用毒品犯行業經公訴人處分
    不起訴，未經論罪科刑，於本件證述之時，自無濫行供出毒
    品來源，要求依法減刑之動機，即要無設詞誣陷被告之理，
    及其迭經偵查及審理時，所證述被告販賣海洛因之時間、金
    額、方式等具體內容均相符，綜此補強事證已足擔保證詞之
    信實性，揆以上開見解，堪認其上開所言向被告交易海洛因
    之證詞已達無合理之懷疑程度，應屬實在，可以採信。
  (四)被告雖稱其取得前開手機之原因係因證人甲○○向其借5 百
    元等語；惟證人甲○○已否認其事，供稱：我曾以持手機向
    被告借錢，但他說沒有錢等語（見本院卷61頁）；再者，前
    開手機係被告自證人甲○○處取得，已如前述，且被告因與
    證人甲○○係鄰居，彼此見過面，為被告所陳明（見警卷第
    6 頁），惟被告於警詢中竟稱：該手機係綽號「阿林」之人
    所交付，我不知道「阿林」的真實姓名及地址等語（見警卷
    第3 至4 頁），可見係畏罪情虛，故為不實之陳述，以免警
    察找到真正交付前開手機之證人甲○○，並供出其向被告以
    手機交換海洛因之事實。
  (五)證人甲○○雖又供稱：我把手機交給被告後，被告並非直接
    交海洛因給我，他說他要去問看看，約隔一段時間後，才把
    海洛因交給我等語（見本院卷62至63頁），惟前開手機，係
    由被告處查獲，顯然被告並未將手機轉交給他人以換取海洛
    因再行交付給證人甲○○，則被告係自行販賣海洛因給證人
    甲○○，而非代證甲○○向他人購買，應可認定。
  (六)證人甲○○雖證述交付被告的行動電話來源在新浪網或醫院
    所竊得，或係向他詐騙取財所得云云，惟證人即上開扣案行
    動電話失主張芷榆已證稱行動電話係於94年9 月16日遭人搶
    奪，足認證人此部所供非真，惟甲○○本身涉嫌多起行動電
    話搶奪案件，有94年度偵字第25174 號起訴書在卷可憑，其
    因行竊或搶奪行動電話次數非少，至不復記憶或相混淆，或
    因慮及本件遭另行併案訴追，而未能如實陳述，堪可理解，
    並不影響前開證述之可信度，附此敘明。
  (七)又販賣海洛因等毒品之行為，並無一定之公定價格，每次買
    賣之價格亦各有差異，隨供需雙方之資力或關係之深淺或需
    求之數量、貨源之充裕與否、販賣者對於資金之需求如何與
    殷切與否，以及政府查緝之態度，進而為各種之風險評估，
    而有各種不同之標準，並非一成不變。販賣者從各種「價差
    」或「量差」或係「純度（如摻入葡萄糖等物）」謀取利潤
    方式，或有差異，然其所圖利益之非法販賣行為目的，則屬
    相同，並無二致。又海洛因物稀價昂，取得不易，凡為販賣
    之不法勾當者，苟無利可圖，應無甘冒被查緝法辦重刑之危
    險，平白無端為毒品之買賣，因此販賣毒品者，其販入之價
    格必較售出之價格低廉，從中賺取買賣差價牟取不法利益，
    而證人甲○○證稱係以行動電話交易購得價值1 千元之海洛
    因，被告並已坦認有收受行動電話乙節，並有扣案MOTOROLA
    廠牌V188型行動電話（序號：000000000000000）1支可佐，
    且該行動電話為有一定財產價值之物，則被告顯有販賣第一
    級毒品海洛因營利之意圖，至堪認定。又其販賣毒品次數，
    證人甲○○於偵查稱2 至3 次，於審理中稱2 次，其先後陳
    述不一，依罪疑惟輕原則，應採計最有利於被告即次數最少
    之2 次。綜上，被告先後2 次販賣第一級毒品海洛因予證人
    甲○○犯行，可以認定，應依法論科。
三、論罪科刑：
  (一)按海洛因係屬毒品危害防制條例第2 條第2 項第1 款所定之
    第一級毒品。核被告所為，係犯毒品危害防制條例第4 條第
    1 項之販賣第一級毒品罪。其為販賣而持有第一級毒品之低
    度行為，應為販賣之高度行為所吸收，不另論罪。又被告前
    後2 次販賣第一級毒品犯行，時間緊接，所犯為犯罪構成要
    件相同之罪，均顯係基於概括犯意為之，應依修正前刑法第
    56條規定論以連續犯一罪。又被告於91年間因施用毒品案件
    ，經臺灣高雄地方法院以92年度訴字第798 號判處有期徒刑
    6 月及3 月確定，於93年9 月26日因徒刑執行完畢乙節，有
    臺灣高等法院被告前案紀錄表1 份在卷可稽，其於前案執行
    完畢後，5 年內故意再犯有期徒刑以上之本罪，為累犯，應
    依法加重其罰金刑部分之法定刑，至本刑為死刑、無期徒刑
    部分，仍依法不得加重。又被告行為後，刑法已於95年2 月
    2 日修正公布，同年7 月1 日施行；其中刑法第56條關於連
    續犯之規定已經刪除，惟依修正後刑法第2 條第1 項前段規
    定：「行為後法律有變更者，適用行為時之法律。但行為後
    之法律有利於行為人者，適用最有利於行為人之法律。」，
    而本件如適用連續犯規定，被告之二次犯罪行為，係以一罪
    論；如依修正後規定，則係數罪併罰，可見修正後規定顯然
    對被告不利，是本件依前述規定仍應適用有利於被告之行為
    時法律，即仍有連續犯之適用，附此敘明。
  (二)考量被告販賣毒品予甲○○之次數僅有2 次，交易所得為2
    支行動電話，足見其非大盤或中盤毒販，所得財物價值不高
    ，非大盤或中盤毒販所可比擬，若處以最輕法定刑無期徒刑
    ，依社會一般觀念顯然情輕法重，而有可堪憫恕之處，爰依
    刑法第59條之規定，酌予減輕其刑，並依法先加後減之。又
    被告行為後，刑法已於94年2 月2 日修正公布，同年7 月1
    日施行，又本件之法定刑為「死刑或無期徒刑；處無期徒刑
    者，得併科新臺幣1 千萬元以下罰金。」，依修正前刑法第
    64條第2 項、第65條第2 項規定，死刑得減為無期徒刑、或
    為15年以上有期徒刑；無期徒刑得減為7 年以上有期徒刑，
    依修正後規定死刑僅得減為無期徒刑；無期徒刑僅得減為20
    年以下15年以上有期徒刑，可見修正前規定有利於被告，此
    部分亦應適用修正前規定。
  (三)原審以被告罪證明確而為論罪科刑，固非無見，惟被告所使
    用之行電話門號係0000000000號，此亦原判決所認定，惟原
    判決竟於主文宣告「扣案門號0000000000號SIM 卡壹張沒收
    」。顯與事實不符。被告上訴意旨否認犯罪，雖無理由，惟
    原判決既有不當之處，應予撤銷改判。爰審酌被告販賣第一
    級毒品海洛因予證人甲○○，助長毒品泛濫，且戕害國民身
    心健康，又始終否認犯行，並無悔意，惟念其僅為小額販售
    ，所得利益不多等一切情狀，量處如主文第2 項所示之刑。
    又依被告所犯販賣第一級毒品罪之性質，認有褫奪公權之必
    要，爰依刑法第37條第2 項規定，應併予宣告褫奪公權6 年
    。
  (四)又在被告將門號0000000000號搭配張芷榆之手機使用前，其
    應有另1 支手機與該門號搭配使用，否則證人甲○○即無從
    利用該門號與被告聯絡，而該手機1 支，係被告所有，為被
    告所不爭執，並為供販賣第一級毒品所用之物，應依毒品危
    害防制條例第19條第1 項規定，宣告沒收之，如不能沒收時
    ，追徵其價額或以其財產抵償之。扣案行動電話（V188型）
    1 支因屬被害人張芷榆先前遭人搶奪之物，並非被告所有之
    物，自不得諭知沒收。至未扣案被告販毒所得之另支行動電
    話，證人甲○○已證稱係其竊盜而來，亦係贓物，依法亦不
    予宣告沒收。另在被告住處搜得扣案之注射針筒1 支、殘渣
    袋1 個、塑膠軟管2 條、塑膠鏟管1 支、另支行動電話（序
    號：000000000000000 號）等物，或係被告乙○○施用第一
    級毒品所用之物，或係被告自己平日使用之物，均與本件販
    賣第一級毒品犯行無涉，另被告因施用海洛因犯行，業經本
    院以95年度上訴字第326 號判處有期徒刑1 年確定，上開針
    筒等物品亦於該判決中一併沒收，有卷附前開前案紀錄表及
    判決書可佐，亦不得於本件中諭知沒收。
據上論結，應依刑事訴訟法第369 條第1 項前段、第364 條、第
299 條第1 項前段，毒品危害防制條例第4 條第1 項、第19條第
1 項，刑法第11條、第2 條第1 項前段、第47條第1 項、第59條
、第37第2 項，修正前刑法第56條，判決如主文。
本案經檢察官方娜蓉到庭執行職務。
中　　華　　民　　國　　96　　年　　2 　　月　　27　　日
                  刑事第三庭    審判長法  官　周賢銳
                                      法  官  范惠瑩
                                      法  官  黃仁松
以上正本證明與原本無異。
如不服本判決應於收受本判決後10日內向本院提出上訴書狀，其
未敘述上訴理由者，並得於提起上訴後10日內向本院補提理由書
狀（均須按他造當事人之人數附繕本）「切勿逕送上級法院」。
中　　華　　民　　國　　96　　年　　2 　　月　　27　　日
　　　　　　　　　　　　　　　　　　　書記官　馬蕙梅
附錄本件判決論罪科刑法條：
毒品危害防制條例第4條
製造、運輸、販賣第一級毒品者，處死刑或無期徒刑；處無期徒
刑者，得併科新臺幣1千萬元以下罰金。
